【裁判字號】    97,上訴,303
【裁判日期】    970422
【裁判案由】    違反毒品危害防制條例
【裁判全文】
臺灣高等法院高雄分院刑事判決         97年度上訴字第303號
上  訴  人
即  被  告  甲○○
上列上訴人因違反毒品危害防制條例案件，不服中華民國96 年
12月31日第一審判決（起訴案號：臺灣高雄地方法院檢察署96
年度毒偵字第9660號），提起上訴，本院判決如下：
    主  文
原判決關於施用第一級毒品暨定執行刑部分均撤銷。
甲○○施用第一級毒品，處有期徒刑柒月。
其他上訴駁回。
上開撤銷改判部分所處有期徒刑柒月；與駁回上訴施用第二級毒
品部分所處有期徒刑肆月；應執行有期徒刑玖月。
    事  實
一、甲○○前於民國（下同）93年間因施用毒品案件，經台灣高
    雄地方法院以93年度毒聲字第200 號裁定送觀察、勒戒，嗣
    經評定有繼續施用毒品之傾向，由同院以93年度毒聲字第10
    64號裁定送戒治處所強制戒治後，於94年3 月23日執行完畢
    出監，並經臺灣高雄地方法院檢察署檢察官於94年3 月24日
    以94年度戒毒偵字第15 6號為不起訴處分確定。詎仍不知悔
    改，明知海洛因、甲基安非他命分別係毒品危害防制條例第
    2 條第2 項第1 款、第2 款所明定之第一、二級毒品，不得
    持有及施用，竟於前述強制執行執行完畢後之5 年內，分別
    基於施用第一級毒品海洛因及第二級毒品甲基安非他命之犯
    意，於96年8 月24日晚上6 、7 時許，在其高雄縣梓官鄉○
    ○村○○路97號住處，以將海洛因摻在香菸內點燃吸取其煙
    霧之方式，施用第一級毒品海洛因1 次，復將甲基安非他命
    置於玻璃球內燒烤吸取其煙霧之方式，施用第二級毒品甲基
    安非他命1 次。嗣於96年8 月25日下午3 時許，因形跡可疑
    ，為警在高雄縣梓官鄉○○路260 巷11號前盤查時，於警方
    尚不知甲○○是否有施用第一級毒品前，主動向執勤警員坦
    承有施用海洛因之情事並同意採尿，經警採集其尿液送驗後
    ，發現其尿液除呈嗎啡陽性反應外，並呈甲基安非他命陽性
    反應，而發現上情，事後甲○○並接受法院之裁判。
二、案經高雄縣政府警察局岡山分局報請臺灣高雄地方法院檢察
    署檢察官偵查起訴。
    理  由
一、上訴人即被告甲○○（下稱被告）經本院合法傳喚而未到庭
    ，惟如事實欄所示施用第一級毒品海洛因、第二級毒品甲基
    安非他命之事實，業據被告於警詢及原審法院審理中坦承不
    諱，而其於96年8 月25日為警查獲時所採集之尿液，經送驗
    結果，呈嗎啡及甲基安非他命陽性反應，有台灣檢驗科技股
    份有限公司96年9 月25日編號KＺ000000000000號濫用藥物尿
    液檢驗報告、高雄縣政府警察局岡山分局赤崁派出所毒品案
    嫌疑人尿液代碼與姓名對照表各1 份附卷可稽（見偵查卷第
    8-9 頁）。被告上揭自白與事實相符，得採為認定被告犯罪
    事實之證據。又被告有事實欄所載經強制戒治執行完畢釋放
    之情，有卷附台灣高等法院被告前案紀錄表1 紙在卷可參。
    從而，被告於前案強制戒治執行完畢後，5 年內再犯本件施
    用第一級毒品海洛因、第二級毒品甲基安非他命之事實，事
    證明確，犯行堪以認定。
二、查海洛因、甲基安非他命分別係毒品危害防制條例第2 條第
    2 項所稱之第一級、第二級毒品，不得非法持有、施用。核
    被告甲○○所為施用第一、二級毒品行為，分別係犯毒品危
    害防制條例第10條第1 項之施用第一級毒品罪及同條例第10
    條第2 項之施用第二級毒品罪。其施用第一級、第二級毒品
    前後，持有海洛因、甲基安非他命之低度行為，應為施用之
    高度行為所吸收，不另論罪。被告所犯上述2 罪，犯意各別
    ，行為互殊，應予分論併罰。按對於未發覺之罪自首而受裁
    判者，得減輕其刑，刑法第62條定有明文。所謂發覺，固非
    以有偵查犯罪權之機關或人確知其人犯罪無誤為必要，而於
    對其發生嫌疑時，即得謂已發覺；但此項對犯人之嫌疑，仍
    須有確切之根據得為合理之可疑者，始足當之，若單純主觀
    上之懷疑，不得謂已發生懷疑，此有最高法院72年台上字第
    641 號判決意旨可資參照。本件係警方在高雄縣梓官鄉○○
    路260 巷11號前因被告行跡可疑懷疑其施用毒品，經警詢問
    時，主動向警員坦承施用海洛因，此經其於警詢時陳明在卷
    （見附於偵查卷之警詢筆錄第4 頁），核與高雄縣政府警察
    局岡山分局刑事案件報告書所載大致相符（見偵查卷第1 頁
    ）。雖施用毒品者再犯率頗高，而警方亦係因被告行跡可疑
    而詢問被告後得知被告有施用海洛因之情事，惟不能據此即
    認警方對被告施用毒品之事實已有確切之根據而有合理之可
    疑，因此，被告向警方坦承施用毒品，事後並接受原審法院
    之裁判，仍合於自首之要件，爰依上開規定就被告施用第一
    級毒品部分減輕其刑。
三、原判決就被告施用第二級毒品部分，適用毒品危害防制條例
    第10條第第2 項規定，審酌被告經觀察、勒戒及強制戒治執
    行完畢後，仍未能戒絕惡習，再次施用第二級毒品，足證前
    開保安處遇措施已難矯治其惡性，惟念其於犯罪後坦承犯行
    及所犯為自戕行為等一切情狀，量處有期徒刑4 月。經核與
    原判決此部分認定事實及適用法律均無不合，量刑亦稱妥適
    ，被告上訴意旨以其身體狀況非佳，原判決此部分量刑過重
    云云，指摘原判決不當，為無理由，應予駁回。
四、原判決就被告施用第一級毒品部分，據以論處被告罪刑，固
    非無見；惟查：被告施用第一級毒品部分合於刑法第62條所
    定自首之要件，原審未減刑，尚未未洽，被告上訴意旨，指
    摘原判決此部分量刑過重，為有理由，自應由本院將原判決
    關於被告施用第一級毒品部分及其定執行刑部分均撤銷。爰
    審酌被告前經強制戒治，並為不起訴處分後，猶不思戒除毒
    癮，顯見其並無堅定戒癮之意志，惟念其行為尚未危害他人
    及其犯後坦承犯行，態度尚稱良好等一切情狀，量處有期徒
    刑7 月，並與前開駁回上訴之施用第二級毒品部分所處有期
    徒刑4 月，依刑法第51條第5 款定其應執行刑為有期徒刑9
    月。
五、被告經合法傳喚無正當理由而未到庭，爰不待其到庭陳述，
    逕行判決。
據上論結，應依刑事訴訟法第368 條、第369 條第1 項前段、第
371 條、第364 條、第299 條第1 項前段，毒品危害防制條例第
10條第1 項，刑法第11條前段、第62條前段、第51條第5 款，判
決如主文。
本案經檢察官陳國全到庭執行職務。
中    華    民    國    97    年    4     月    22    日
                  刑事第七庭    審判長法  官  莊飛宗
                                      法  官  邱明弘
                                      法  官  李嘉興
施用第二級毒品部分不得上訴。
如不服本判決關於施用第一級毒品部分，應於判決送達後10日內
向本院提出上訴狀，其未敘述理由者並應於提出上訴狀後10日內
向本院補提理由書（應附繕本）。
中    華    民    國    97    年    4     月    22    日
                                      書記官  郭榮芳
附錄本件判決論罪科刑法條：
毒品危害防制條例第10條
施用第一級毒品者，處 6 月以上 5 年以下有期徒刑。
施用第二級毒品者，處 3 年以下有期徒刑。


司法院資訊處製作；財團法人民間司法改革基金會備份。
